【裁判字號】    98,交訴,43
【裁判日期】    981229
【裁判案由】    公共危險等
【裁判全文】
臺灣雲林地方法院刑事判決              98年度交訴字第43號
公  訴  人  臺灣雲林地方法院檢察署檢察官
被      告  丁○○
上列被告因公共危險等案件，經檢察官提起公訴（98年度偵字第
4395號），被告於準備程序中就被訴事實為有罪之陳述，本院合
議庭裁定由法官一人進行簡式審判程序，判決如下：
    主  文
丁○○犯過失傷害罪，處有期徒刑伍月。又犯肇事致人傷害逃逸
罪，處有期徒刑捌月。應執行有期徒刑拾月。
    事  實
一、丁○○於民國98年7月12日上午8時15分許，駕駛未懸掛車牌
    之自小客車（車號5M-0621 號），沿雲林縣斗南鎮○○路由
    南往北方向行駛，於行經該路段與東西向防汛道路無號誌交
    岔路口時，原應注意車前狀況，遵守速限50公里之規定行駛
    ，並作隨時停車之準備，採取必要之安全措施，而依當時天
    候晴、日間自然光線、路面乾燥、無缺陷、無障礙物等一切
    情狀，並無不能注意之情事，詎丁○○竟未注意車前狀況並
    減速慢行、作隨時停車之準備，反以將近100 公里之時速超
    速往前行駛，適有乙○○騎乘車號J59-272 號重型機車，沿
    防汛道路由東往西方向行駛至上開無號誌交岔路口，致丁○
    ○所駕駛之該自小客車右前車頭撞擊乙○○所騎前述機車左
    前車身，乙○○因而人車倒地，受有左脛骨、腓骨開放性骨
    折、頭部外傷合併顱內出血、右眼窩骨折等傷害（住院10日
    ）。詎丁○○於肇事後，竟未報警或將乙○○送醫，反而基
    於肇事逃逸之犯意，駕駛上開車輛逃離事故現場。嗣因乙○
    ○報警究辦，警方調閱沿路監視器畫面得知肇事車輛之特徵
    ，方循線查獲上情。
二、案經乙○○訴由雲林縣警察局斗南分局報告臺灣雲林地方法
    院檢察署檢察官偵查起訴。
    理  由
一、認定犯罪事實所憑之證據及理由：
  (一)本案被告丁○○所犯之罪，均係死刑、無期徒刑、最輕本刑
    為3 年以上有期徒刑以外之罪，其於準備程序就前揭被訴事
    實為有罪之陳述，經受命法官告知簡式審判程序之旨，並聽
    取其與檢察官之意見後，本院合議庭裁定由受命法官獨任進
    行簡式審判程序，是本案之證據調查，依刑事訴訟法第273
    條之2 規定，不受同法第159 條第1 項、第161 條之2 、第
    161 條之3 、第163 條之1 及第164 條至第170 條規定之限
    制，合先敘明。
  (二)上開犯罪事實，業據被告在警詢、偵查及本院審理中均坦承
    不諱，核與證人即告訴人乙○○於警詢中之指述情節相符，
    復有道路交通事故現場圖、道路交通事故調查報告表（一）
    、（二）各1 份、蒐證照片14張、臺大醫院雲林分院98年7
    月21日第0000000 號診斷證明書1 紙及雲林縣警察局斗南分
    局98年12月8 日出具之偵查報告1 份附卷可稽。按汽車駕駛
    人駕車行經無速限標誌或標線之道路時，行車時速不得超過
    50公里，且駕車行經無號誌之交岔路口時，應減速慢行，並
    應注意車前狀況，隨時採取必要之安全措施，道路交通安全
    規則第93條第1 項第1 款前段、第2 款及第94條第3 項分別
    定有明文，被告駕車時自應注意前揭道路交通安全規定。再
    依附卷之交通事故調查報告表（一）所載，本件被告駕車肇
    事當時天候晴、日間自然光線、路面乾燥、無缺陷、無障礙
    物等情，又非不能注意，被告竟疏未注意上開規定，且又超
    速行駛，可證被告之駕車行為顯有過失。又乙○○確因被告
    過失肇事受傷，則被告駕車過失肇事行為，與乙○○之傷害
    結果間，自具有相當因果關係。被告雖供稱其在他處撿拾資
    源回收時，遭他人追打，其駕車逃離現場，他人又追擊，其
    怕被他人打死，才會超速，且在肇事後逃逸。然而，被告既
    自承考領自小客車之駕照，對上述道路交通安全規則之規定
    實難諉稱不知，是縱令其所供屬實，亦不得解免其所涉刑責
    。是本案事證明確，被告犯行洵堪認定，應依法論科。
二、論罪科刑之理由：
  (一)核被告所為，係犯刑法第284 條第1 項前段之過失傷害罪及
    同法第185 條之4 肇事致人傷害逃逸罪。
  (二)被告所犯上開2 罪，犯意各別，行為互殊，應分論併罰。
  (三)按汽車駕駛人，酒醉駕車，因而致人受傷或死亡，依法應負
    刑事責任者，加重其刑至二分之一，道路交通管理處罰條例
    第86條第1 項規定明確。惟該條所稱「酒醉」並非法律用語
    ，而屬不確定之概念，且酒精對中樞神經系統有麻醉作用，
    對人體之影響實因人而異，是在實務上對「酒醉駕車」之認
    定標準，頗有爭議。但查，道路交通安全規則第114 條第2
    款規定：「汽車駕駛人飲酒後其吐氣所含酒精成份超過每公
    升0.．25毫克以上者，不得駕車。」立法目的在於酒精對人
    體造成之影響，於呼氣時酒精濃度達每公升0.25亳克即會輕
    度中毒，造成輕度協調功能降低，故有禁止駕車之必要。準
    此，本院認為汽車駕駛人於肇事後，為警查獲所進行呼氣酒
    精濃度測試，其測定值達每公升0.25毫克以上者，方屬於酒
    醉駕車。然查，被告固於警詢中坦承其在駕車前有飲用紅標
    米酒1 瓶，惟卷內並無其酒精濃度測定表可資審酌，已難判
    斷其駕車當時是否已達「酒醉」狀態，復查無其他證據證明
    其有酒醉駕車之情事，無從判定其是否因酒醉駕車而肇事，
    依罪證有疑利於被告之法則，自不得依上開規定加重其刑責
    （過失傷害部分），併此陳明。
  (四)本院審酌被告駕車本應謹慎注意遵守交通規則，以維護自身
    與其他用路人之安全，竟過失肇事，並於肇事後未對乙○○
    為必要之救護，逕行逃離現場，誠屬不該，惟念其犯後坦承
    犯行，態度尚佳，且乙○○因車禍住院10日，傷勢不輕，被
    告因資力有限無法與乙○○達成和解，告訴代理人即乙○○
    之子甲○○到庭請求本院從重量刑，暨被告自承教育程度為
    國中畢業，智識程度不高，兼衡被告之前科素行等一切情狀
    ，分別量處如主文所示之刑，再定其應執行之刑。公訴檢察
    官就被告所犯過失傷害罪，具體求處有期徒刑5 月，另對被
    告所犯肇事致人傷害逃逸罪，具體求處有期徒刑8 月，合併
    應執行有期徒刑10月，堪認允當。被告請求本院判處得易科
    罰金之刑（應執行刑），難允所請，均附此敘明。
據上論斷，應依刑事訴訟法第273 條之1 第1 項、第299 條第1
項前段，刑法第284 條第1 項前段、第185 條之4 、第51條第5
款，刑法施行法第1 條之1 第1 項、第2 項前段，判決如主文。
本案經檢察官丙○○到庭執行職務。
中    華    民    國    98    年    12    月    29    日
                  刑事第七庭  法  官  王  紹  銘
以上正本證明與原本無異。
如不服本判決，應於收受本判決後10日內向本院提出上訴書狀，
並應敘述具體理由。如未敘述上訴理由者，應於上訴期間屆滿後
20日內向本院補提理由書狀（均須按他造當事人之人數附繕本）
「切勿逕送上級法院」。
                               書記官  洪  秀  虹
中    華    民    國    98    年    12    月    29    日
附錄本判決論罪科刑法條全文：
《中華民國刑法第284條》
因過失傷害人者，處6 月以下有期徒刑、拘役或500 元以下罰金
，致重傷者，處1 年以下有期徒刑、拘役或500元以下罰金。
從事業務之人，因業務上之過失傷害人者，處1 年以下有期徒刑
、拘役或1,000 元以下罰金，致重傷者，處3 年以下有期徒刑、
拘役或2,000 元以下罰金。
《中華民國刑法第185條之4》
駕駛動力交通工具肇事，致人死傷而逃逸者，處6 月以上5 年以
下有期徒刑。

司法院資訊處製作；財團法人民間司法改革基金會備份。
